【裁判字號】    96,訴,6812
【裁判日期】    970109
【裁判案由】    損害賠償等
【裁判全文】
臺灣臺北地方法院民事判決              96年度訴字第6812號
原      告  丙○○
                      樓
兼訴訟代理  甲○○
人
被      告  丁○○    原住：桃.
被      告  龍巖人本服務股份有限公司
法定代理人  乙○○
訴訟代理人  周威良律師
            黃繼儂律師
            洪雅萍律師
上列當事人間損害賠償等事件，本院於民國九十六年十二月二十
六日言詞辯論終結，判決如下：
    主  文
原告之訴及假執行之聲請均駁回。
訴訟費用由原告負擔。
    事實及理由
一、被告丁○○經合法通知，未於言詞辯論期日到庭，查無民事
    訴訟法第三百八十六條各款所列情事，爰准原告之聲請，由
    其一造辯論而為判決，先予敘明。
二、原告於本案九十六年十一月七日言詞辯論期日，為訴之變更
    ，即：
  1、被告應連帶給付原告甲○○新台幣（下同)一百三十九萬七
     千元及自訴狀繕本送達翌日起至清償日止，按年息百分之
     五計算之利息（即原告甲○○主張其所有之靈骨塔塔位永
     久使用權狀三十一張遭被告丁○○盜賣所受之損害）
  2、被告應給付原告丙○○十九萬二千元及自訴狀繕本送達翌
     日起至清償日止，按年息百分之五計算之利息（即原告丙○○主張其所有之靈骨塔塔位永久使用權狀遭被告丁○○
     盜賣所受之損害）
  3、被告丁○○應給付原告甲○○二百零五萬二千元及自訴狀
     繕本送達之翌日起至清償日止，按年息百分之五計算之利
     息（即原告甲○○主張被告丁○○將代伊出售生前契約書
     六份所得之八十一萬侵佔所受之損害，以及被告丁○○對
     伊之欠款一百二十四萬二千元）
   以上訴之變更，為被告龍巖人本服務股份有限公司（以下簡
   稱龍巖公司）所同意，經核亦不慎礙被告之防禦與訴訟之終
   結（民事訴訟法第二百五十五條參照），爰准許之。嗣後原
   告再為訴之變更（訴訟標的與訴之聲明均如下所述），雖為
   被告龍巖公司所不同意，然經核應無甚礙被告之妨礙與訴訟
   之終結，亦予准許，併予敘明。
三、本件原告起訴主張略為：
（一）原告甲○○於以下日期，向被告龍巖龍巖公司購買靈骨塔
      位永久使用權：
   1、八十四年七月二十六日，購買編號LY-D-105369至LY-D-10
      5383，共十五室，每室購買價金為四萬五千元。
   2、八十四年七月三十一日購買編號LY-D-106445至LY-D-1054
      49共五室，每室購買價金為四萬五千元。
   3、八十七年九月三十日購買編號LY-D-184447至LY-D-184453
      共七室，每室購買價金為七萬一千元。
（二）原告丙○○於八十四年七月二十六日及八十五年七月十六
      日向被告龍巖公司購買靈骨塔位永久使用權，共計十三室
      （即編號LY-D-10539 0至LY-D-105399，共十室，另編號
      LY-D-133533至LY-D-133535共三室）。每室購買價金為四
      萬八千元。
（三）被告丁○○為被告龍巖公司之業務員，於八十八年十月間
      ，利用執行職務之便，在被告龍巖公司當時之營業處所即
      台北市○○○路○段五十之一號三樓，藉詞被告龍巖公司
      名稱更異，向原告等人索回前開靈骨塔位永久使用權權狀
      ，此後於告等人雖然屢次向被告丁○○催討，然被告丁○○均藉詞搪塞、拖延，原告等人僅取回其中九張權狀，於
      九十四年九月間，原告等人打電話至被告龍巖公司，經被
      告龍巖公司查證後，始發現被告丁○○未經原告同意，竟
      將原告等人所有之上開權狀其中三十一張轉讓他人，所得
      款項如附表所示，被告丁○○將之全部侵吞入己。
（四）此外，被告丁○○利用執行職務之便，於九十四年六月間
      ，在當時告龍巖公司之營業處所即台北市○○○路○段五
      十之一號三樓，受原告甲○○之委託代售「龍譽國際普羅
      生前契約書」六份，豈料，被告丁○○將前開生前契約轉
      售他人後，竟將全部款項如附表所示，亦侵吞入己，且被
      告丁○○質押於原告甲○○作為擔保之物件即訴外人王樂
      仁名下「無塵樂土區」永久使用權狀一張（編號LY-F0000
      00 -0），事發後經向被告龍巖公司查證，始發現前開永
      久使用權狀已於九十二年間聲明作廢。
（五）被告丁○○於執行被告龍巖公司職務之便，故意騙取原告
      等人之上開權狀，擅自出售他人，並將原告甲○○所委任
      出售之上開普羅生前契約書之價金全部侵吞入己，造成原
      告等人之損害。
（六）綜上，原告爰本於民法第一百八十四條第一項前段、第一
      百八十八條第一項侵權行為之法律關係，求為判決：被告
      連帶給付如附表所示之金額即二百三十九萬九千元，並陳
      明願供擔保，請准宣告假執行。
（七）對於被告龍巖公司抗辯之陳述：
   1、原告甲○○對於上開七室靈骨塔位已經繳清全部價金，經
      一再向被告丁○○要求發給永久使用權狀未果，亦徵被告
      龍巖公司缺乏核發憑證完整之流程亦無查核業務員作業維
      護客戶權益之管理，逕讓原告甲○○完成繳費，卻無法取
      得永久使用權狀。況被告龍巖公司核發權利憑證，係表彰
      原告得於分期付款繳清後，請求被告龍巖公司交付前述七
      個靈骨塔位之永久使用權狀，因此，原告提出權利憑證，
      自可證明享有合法之權利。
   2、原告於九十四年六月二十四日自被告丁○○處追回五室靈
      骨塔位，再親自委託殯葬業者朱武賓於九十四年七月二十
      九日轉賣之讓渡書，即可看出原告之簽名，與被告丁○○
      藉詞被告公司更名所取走塔位永久使用權狀而遭轉賣之讓
      渡書，全然不同，若非被告龍巖公司管理嚴重疏失，何以
      容忍如此不法情事一再發生？
   3、原告丙○○購買前述靈骨塔位，係屬於種類之債，必須等
      原告指定使用特定骨灰室後，種類之債始為特定，而種類
      之債特定前，原告僅係具有請求被告龍巖公司交付骨灰室
      之權利而已，原告丙○○因尚未具體指定使用何骨灰室，
      當然無法提出證明是哪四室未取回。原告所要求者，僅為
      被告龍巖公司回復原告之種類之債請求權。
四、被告龍巖公司之辯解略為：
（一）原告主張被告丁○○未經原告等人授權，將原告等人所有
      之三十一張塔位永久使用權狀轉讓他人，並侵吞所得款項
      。然原告等人對於印章、身份證影本、授權書、塔位永久
      使用權狀等相關文件之真正，並不爭執，則原告等人既然
      交付所有之印章、身份證影本予被告丁○○，則原告等人
      業已授予代理權，甚為明確。
（二）就原告甲○○復稱委託被告丁○○代售「龍譽國際普羅生
      前契約書」，所交付之物件尤屬雷同，即印章、授權書、
      生前契約書等相關文件，對此，原告甲○○自承授權「生
      前契約書」之轉讓，兩相參照，愈見前開塔位之轉讓亦經
      原告二人之授予代理權。
（三）被告龍巖公司係於九十一年九月一日辦理合併及更名，並
      非原告所指之八十八年時月間，且依據被告龍巖公司所公
      告之「龍巖建設開發股份有限公司與龍譽國際股份有限公
      司合併及更名通知」，原有之合約均不受任何影響，亦未
      以此為由，要求任何客戶需繳回所持有之永久使用權狀，
      故被告丁○○藉詞被告龍巖公司名稱變更而取走原告等人
      之使用權狀，應屬個人行為，核與執行職務無關。
（四）又原告甲○○既然已經自承授與代理權予被告丁○○出售
      上開生前契約書六份，則原告甲○○與被告丁○○就所得
      款項發生爭執，實與被告龍巖公司無關。
（五）實則，被告丁○○就其個人不法行為，業經台灣台北地方
      法院檢察署偵查並發佈通緝在案，依據通緝書記載內容以
      觀，被告丁○○均係使用已作廢之使用權狀作為個人借款
      之擔保，嗣後捲款逃逸，故原告指提供永久權狀擔保等情
      ，是否與私人借貸有關，已非無疑，原告欲執此請求被告
      龍巖公司負連帶賠償責任，即非有據。
（六）關於原告甲○○所稱於八十七年九月三十日購買編號LY-D
      -184447至LY-D-184453共七室，但僅提出權利憑證一張為
      證，依據該憑證第一點所載「依照買賣契約書規定先繳付
      百分之二十頭期款，待全部價金繳付完畢後，始得持本憑
      證暨買賣契約書向本公司領取永久使用權狀」，是以原告
      僅憑上開憑證，並無繳清價金之證明，而欲主張已買受上
      開七室永久使用權狀，即屬有疑。又原告宋南平所有之前
      開二十室永久使用權狀，其上並無任何購買價金之記載，
      則原告甲○○對於此部分損害賠償之請求，及計算基準為
      何，顯屬有疑。
（七）至於原告丙○○主張被告丁○○出售四室永久使用權，然
      並未指明係何四室，且依據原告丙○○所有之永久使用權
      狀記載觀之，並無任何購買價金之記載，故原告丙○○此
      部分損害賠償計算之基礎，亦屬有疑。
（八）綜上，被告龍巖公司求為判決：原告之訴駁回，如受不利
      判決，願供擔保請准宣告免為假執行。
五、按因故意或過失，不法侵害他人之權利者，負損害賠償責任
    。民法第一百八十四條第一項前段有明文規定。又按受僱人
    因執行職務，不法侵害他人之權利者，由僱用人與行為人連
    帶負損害賠償責任，民法第一百八十八條第一項前段亦規定
    甚詳。惟依據民事訴訟法第二百七十七條前段之規定「當事
    人主張有利於己之事實者，就其事實有舉證之責任」，以及
    最高法院十七年上字第九一七號判例要旨之說明即「民事訴
    訟如係由原告主張權利者，應先由原告負舉證之責，若原告
    先不能舉證，以證實自己主張之事實為真實，則被告就其抗
    辯事實即令不能舉證，或其所舉證據尚有疵累，亦應駁回原
    告之請求」，是原告主張對於被告有上開侵權行為損害賠償
    請求權，即應對於此一有利於己之事實，盡舉證之責任。
六、首查，原告主張被告丁○○為被告龍巖公司之業務員一事，
    雖為被告龍巖公司所不否認，應屬實在。然原告又主張渠等
    所有之上開靈骨塔塔位永久使用權狀，於八十八年十月間，
    遭被告丁○○利用執行職務之便，在被告龍巖公司當時之上
    開台北市○○○路營業處所，藉詞被告龍巖公司名稱更易，
    向原告取走上開權狀後，未經原告授權，擅自出售他人，所
    得款項全部侵吞入己，則為被告龍巖公司所不承認，並以前
    揭情詞置辯，經查：
（一）原告對於其所有之上開權狀，遭被告丁○○盜賣一事，雖
      提出原告甲○○主張為其親自簽名之讓渡書一份，與否認
      其上原告甲○○名義簽名真正之讓渡書九份為證，然原告
      並未否認上開九份讓渡書原告甲○○名義之印文之真正，
      而以肉眼觀之，原告甲○○自認簽名真正之讓渡書，與否
      認真正之讓渡書，其上「甲○○」之簽名，其字跡固有出
      入，然印文並無二致。此外，以上證據，並不足以證明被
      告丁○○藉詞被告龍巖公司名稱更名，原告因此交付上開
      權狀，被告丁○○將之出售並將價金侵吞入己等事實。故
      以上證據，並無從為有利於原告此項主張之認定。
（二）另參酌原告主張被告丁○○係於八十八年十月間，藉詞被
      告龍巖公司更名而向原告取走上開權狀，然被告龍巖公司
      辯稱該公司係至九十一年九月一日始辦理合併及更名，此
      有被告龍巖公司所提出之通知一份在卷為證，並為原告所
      不否認。況原告指稱被告丁○○早於八十八年十月間即藉
      詞被告龍巖公司更名，而取走上開權狀，然原告遲於九十
      四年九月間始向被告龍巖公司查證，其間長達六年之久，
      若果為公司更名，作業期間當不致六年之久，顯與常情相
      違。
（三）此外，原告並未能舉證證明渠等係因被告丁○○藉詞被告
      龍巖公司更名，因而取得上開權狀並將之擅自出售後，將
      價金侵吞入己，則原告本於上開侵權行為之法律關係，請
      求被告應連帶負損害賠償責任，難謂有據。
七、次查，原告主張被告丁○○受原告甲○○之委託代售「龍譽
    國際普羅生前契約書」六份後，竟將全部款項侵吞入己一事
    ，亦未能舉證以實其說。況原告既然自承被告丁○○係受其
    委託代售上開契約書，則被告丁○○為原告出售上開契約書
    之行為，即非屬為被告龍巖公司執行職務。因此，原告本於
    侵權行為之法律關係，請求被告應連帶負損害賠償責任，亦
    非有據。
八、綜上所述，原告所主張之以上情事，均因缺乏具體證據而難
    以採信，從而原告訴請被告應連帶給付前揭金額與利息，為
    無理由，應予駁回。又原告之訴既經駁回，其假執行之聲請
    即失所附麗，應併予駁回。此外，本案事證已臻明確，兩造
    其餘主張與攻擊防禦方法，以及聲請調查之證據，經核均與
    本案判決結果無影響，爰不一一予以審酌，併予說明。
中    華    民    國  九十七    年    一  月    九   日
                  民事第四庭    法  官  匡偉
以上正本係照原本作成
如對本判決上訴，須於判決送達後20日內向本院提出上訴狀
中    華    民    國  九十七    年    一  月    九   日
                                書記官  陳莉庭


司法院資訊處製作；財團法人民間司法改革基金會備份。
